臺中高等行政法院裁定
　　　　　　　　　　　　　　　　　　 95年度訴字第00561號
原　　　告　甲○○
被　　　告　苗栗縣政府
代　表　人　乙○○
訴訟代理人　饒斯棋　律師
上列當事人間因確認核准殯儀館火葬場設立無效事件，原告提起
行政訴訟，本院裁定如下︰
　　主  文
原告之訴及追加之訴均駁回。
訴訟費用由原告負擔。
    理  由
一、查臺灣省政府核准殯儀館、火葬場、靈（納）骨堂及其他喪
    葬設施之設置之業務，自民國(下同)88年7月1日起，改由縣
    （市）主管機關核准，是該項業務已由被告承受，本件訴訟
    原告以苗栗政府為被告，並無不合，合先敘明。
二、按「確認行政處分無效及確認公法上法律關係成立或不成立
    之訴訟，非原告有即受確認判決之法律上利益者，不得提起
    之。其確認已執行完畢或因其他事由而消滅之行政處分為違
    法之訴訟，亦同。確認行政處分無效之訴訟，須已向原處分
    機關請求確認其無效未被允許，或經請求後於30日內不為確
    答者，始得提起之。」、「訴狀送達後，原告不得將原訴變
    更或追加他訴。但經被告同意，或行政法院認為適當者，不
    在此限。」、「原告之訴，有起訴不備其他要件者，行政法
    院應以裁定駁回之。」分別為行政訴訟法第6條第1項、第2
    項、第111條第1項及第107條第1項第10款所明定。
三、本件原告起訴意旨略以：臺灣省政府社會處85年12月9日社
    三字第69755號函明白指示被告對私立大坪頂殯儀館火葬場
    之設置，應依環境保護法規及其相關規定辦理。然被告所屬
    環保局在火葬場業者提出作環境評估申請時，竟於88年5月6
    日函告業者「該固定污染設計量未達公告範疇」，免予評估
    。相似案件，彰化縣政府對彰化火葬場之設置申請案，不敢
    不作環境影響評估。上揭公函省社會處明白指示被告應對該
    申請案「嚴予督導」，「並應於核准之日起1年內施工，逾
    期未施工者，撤銷其核准」，其次要求被告「督促申請人妥
    與當地居民溝通協調，以維敦親睦鄰美誼，避免發生糾紛」
    。然核准案地點不當的鄰避設施，造成附近居民嚴重恐懼不
    安，業已超過10年，其間遭居民無數次強烈抗爭，屢次要求
    被告撤銷，卻未見被告曾對該申請人嚴予督導。系爭申請案
    所擬使用坐落苗栗縣苗栗市○○○段上南勢坑小段125-2地
    號之土地，完全未面臨道路，有85年以前的空照圖為證，係
    業者在公墓中間違法竊占公地，擅自設置道路並施工，被告
    怠於執行審查之責，於87年12月24日違法核發給業者建築線
    指示，顯見被告建設局違法核准發給業者建築線指示案，有
    違行政程序法第8、9、10條之規定，具明顯重大瑕疵。系爭
    火葬場申請案業者完全不顧附近居民超過10年反對抗爭、嚴
    重妨礙聯合大學新校區之發展、妨礙苗栗都市擴展之所需，
    而作之個人商業行為。新竹縣政府於85年核准興建湖口火葬
    場，因居民反對，不到1年時間即將核准案予以撤銷。臺中
    縣政府於85年規劃三個火葬場興建地點，均因居民不贊成，
    亦於1年之內打消興建計畫。唯獨被告相關單位無視居民反
    對抗爭故意不撤銷，一再作出違法行政措施，違反行政程序
    法第164條應公開及聽證程序，及第111條第7款規定具明顯
    重大瑕疵，被告顯然替業者護航。原告經向臺灣省政府社會
    處不服申請撤銷，該處承辦人員認為這是被告報上來的核准
    案件，其申請撤銷，依行政程序法規定應由被告轉報撤銷，
    才會予以撤銷，省社會處不能逕行撤銷。茲檢附向內政部申
    請確認火葬場殯儀館案無效及被駁回的經過，原告多年向被
    告不服申請撤銷、再向臺灣省政府不服申請撤銷、及向內政
    部申請確認火葬場殯儀館案無效，甚至改由傅清溪向臺灣苗
    栗地方法院檢察署提出檢舉書，均遭駁回。嗣後，被告所屬
    建設局以86年6月2日建管字第058035號函核准山坡地開發許
    可，以86年11月10日建管字第054號函核發雜項建築執照，
    被告所屬農業局以87年3月3日農保字第11730號函核發水土
    保持施工許可證，被告所屬建設局以87年12月5日建管什字
    第45號函核發什項使用執照，被告所屬地政局以88年5月31
    日府地用字第0008847457號函核准由山坡地保育區「農牧用
    地」變更編定為「墳墓用地」等5件行政處分，並由系爭125
    -2地號土地所有權人邱劉菊英對鄰地同段同小段125-1地號
    所有權人即被告提起確認通行權之民事訴訟，可證系爭土地
    是袋地，系爭火葬場案申請人申請時提供有面臨4公尺以上
    道路之不實資料，故被告上揭5件核准行政處分，違反山坡
    地開發建築管理辦法第10條規定「山坡地建築基地．．．應
    臨接4公尺以上道路。」及行政程序法第119條第2款、第164
    條、第111條第5款、第7款之規定，乃起訴及追加訴之聲明
    ，請求確認1.臺灣省政府社會處於85年12月9日85社三字第
    69755號函所為核准私立大坪頂殯儀館火葬場案之行政處分
    無效。2.被告86年6月2日建管字第058035號函所為核准山坡
    地開發許可之行政處分無效。3.被告86年11月10日建管字第
    054號函所為核發雜項建築執照之行政處分無效。4.被告87
    年3月3日農保字第11730號函所為核發水土保持施工許可證
    之行政處分無效。5.被告87年12月5日建管什字第45號函所
    為核發什項使用執照之行政處分無效。6.被告88年5月31日
    府地用字第0008847457號函所為核准由山坡地保育區「農牧
    用地」，變更編定為「墳墓用地」之行政處分無效云云。
四、經查，本件原告起訴請求確認臺灣省政府社會處85年12月9
    日85社三字第69755號函所為核准私立大坪頂殯儀館火葬場
    案之行政處分無效部分，依行政訴訟法第6條第2項規定，確
    認行政處分無效之訴訟，須已向原處分機關請求確認其無效
    未被允許，或經請求後於30日內不為確答者，始得提起之。
    故若未先向原處分機關請求確認行政處分無效，即逕向高等
    行政法院起訴請求確認行政處分無效，其起訴即因不備其他
    要件，而不合法。本件原告雖於93年12月8日向內政部請求
    確認臺灣省政府社會處85年12月9日85社三字第69755號函所
    為核准私立大坪頂殯儀館火葬場案之行政處分無效，然行政
    院於88年6月30日以台88內字第25355號令發布，自88年7月1
    日起，墳墓設置管理條例第29條有關省政府核准殯儀館、火
    葬場、靈（納）骨堂及其他喪葬設施之設置，及省政府訂定
    管理辦法，改由縣（市）主管機關核准及訂定，是該項業務
    已由被告承受，內政部乃以93年12月27日台內民字第093001
    0318號及94年1月10日台內民字第0940002037號函（見本院
    卷第310、311、313頁）將原告之申請書退還，並告知原告
    應向被告請求確認該行政處分無效。惟原告事後並未向被告
    請求確認該行政處分無效，已據兩造陳明在卷（見本院卷第
    298頁），是原告逕向本院起訴請求確認該行政處分無效，
    其起訴即屬不合法，應予駁回。
五、另本件原告於95年10月2日提起本件行政訴訟後，該訴狀已
    於95年10月25日送達於被告，原告嗣於96年1月11日另行追
    加訴之聲明第2項至第6項之聲明，有各該書狀及送達證書附
    卷可稽，此部分既不符合行政訴訟法第111條第3項各款之情
    形，而被告亦不同意原告此部分之追加（見96年1月11日之
    準備程序筆錄），且原告亦未向被告請求確認該行政處分無
    效，本院認其追加為不適當，其所追加之訴為不合法，不應
    予以准許，爰就原告追加起訴部分併予駁回。至兩造其餘之
    主張與本件裁判之結果無影響，毋庸加以論述，附此敘明。
六、依行政訴訟法第107條第1項第10款、第104條、民事訴訟法
    第95條、第78條，裁定如主文。
中　　華　　民　　國　　96　　年　　8　　月　   16    日
                 第二庭審判長法  官  胡  國  棟
                             法  官  莊  金  昌
                             法  官  林  秋  華
以上正本證明與原本無異。
如不服本裁定，應於裁定送達後10日內以書狀敘明理由，經本院
向最高行政法院提起抗告（須依對造人數附具繕本）。
中　　華　　民　　國　　96　　年　　8　　月　   20    日
                             書記官  蔡  宗  融
